【裁判字號】    97,交聲,3579
【裁判日期】    980211
【裁判案由】    聲明異議
【裁判全文】
臺灣臺中地方法院交通事件裁定        97年度交聲字第3579號
原處分機關  交通部公路總局臺中區監理所豐原監理站
異  議  人  甲○○
即受處分人
上列受處分人因違反道路交通管理處罰條例案件，對於交通部公
路總局臺中區監理所豐原監理站九十七年十二月十日所為之處分
（豐監稽違字第裁六三─Ｚ00000000號裁決書），聲明
異議，本院裁定如下：
    主    文
原處分關於吊扣駕駛執照拾貳個月部分撤銷。
甲○○職業大貨車駕駛人駕駛汽車，經測定酒精濃度超過規定標
準，吊扣小型車普通駕駛執照壹年。
    理    由
一、原處分旨略以：異議人即受處分人陳政舜於民國九十七年十
    二月四日二十時九分許，駕駛車牌號碼：五Ｍ－二五七九號
    自用一般小貨車，在國道三號南下一五八點七處，因「汽車
    駕駛人酒精濃度超過規定標準○點二五至○點四ＭＧ／Ｌ」
    違規，遂依道路交通管理處罰條例第三十五條第一項第一款
    規定，對受處分人裁處罰鍰新臺幣（下同）一萬九千五百元
    ，並吊扣汽車駕駛執照十二個月，並施以道路安全講習等語
    。
二、異議意旨略以：道路交通管理處罰條例第六十八條業已刪除
    吊扣各級駕照之規定，異議人違規當時係駕駛自小客車，監
    理機關吊扣異議人職業大貨車駕照，裁罰不當且違反行政程
    序法第七條之規定，爰依法聲明異議，請求撤銷吊扣職業大
    貨車駕照一年部分等語。
三、按汽車駕駛人飲用酒類或其他類似物後，其吐氣所含酒精濃
    度超過每公升零點二五毫克，不得駕車；駕駛汽車經測試檢
    定酒精濃度超過標準，處汽車駕駛人罰鍰一萬五千元以上六
    萬元以下，並當場移置保管該汽車及吊扣駕駛執照一年，道
    路交通安全規則第一百十四條第二款、道路交通管理處罰條
    例第三十五條第一項第一款分別定有明文。經查：
（一）道路交通管理處罰條例第六十八條業於九十四年十二月十
      四日修正，並自九十五年三月一日施行，修正前之道路交
      通管理處罰條例第六十八條規定：「汽車駕駛人，因違反
      本條例及道路交通安全規則之規定，受吊扣或吊銷駕駛執
      照處分時，吊扣或吊銷其持有各級車類之駕駛執照。」，
      其立法意旨在於違規行為對道路交通秩序之維持及道路交
      通安全已生較大之影響，故規定吊扣或吊銷其持有各級車
      類之駕駛執照，以限制其繼續駕車行駛道路之權利，其係
      屬駕駛行為之限制，並不因所持駕駛執照種類不同而有所
      差異。而修正後之道路交通管理處罰條例第六十八條規定
      ：「汽車駕駛人，因違反本條例及道路交通安全規則之規
      定，受吊銷駕駛執照處分時，吊銷其持有各級車類之駕駛
      執照。」，其立法理由略以：「原條文將違法或違規駕駛
      人所持有各級車類之駕駛執照一併吊扣或吊銷，失之過酷
      ，影響人民工作及生活甚鉅，爰修正之」等語。故依修正
      後道路交通管理處罰條例第六十八條之規定，受吊扣駕駛
      執照處分，不再吊扣其持有各級車類之駕駛執照，僅於受
      吊銷駕駛執照處分時，始吊銷其持有各級車類之駕駛執照
      ，而限縮修正前條文之適用範圍，即受吊扣駕駛執照處分
      ，不在本條規定適用之列。是依上開規定受吊銷駕照處分
      者，仍維持吊銷其持有各級車類之駕駛執照，至於受吊扣
      駕照處分者，則僅吊扣其違法或違規當時所駕駛車輛之駕
      駛執照，不再吊扣其持有各級車類之駕駛執照，其理甚明
      （臺灣高等法院臺中分院九十六年度交抗字第一三六號、
      第六四八號、九十七年度交抗字第六三二號裁定意旨參照
      ）。
（二）本件異議人甲○○持有職業大貨車駕駛執照，於上揭時、
      地駕駛上開一般自用小貨車，因「汽車駕駛人酒精濃度超
      過規定標準零點二五ＭＧ／Ｌ以上（酒測值為零點三一Ｍ
      Ｇ／Ｌ）」違規，為警以其違反道路交通管理處罰條例第
      三十五條第一項第一款規定，以公警局交字第Ｚ0000
      0000號舉發違反道路交通管理事件通知單當場開單告
      發等事實，為異議人所自承，且有舉發違反道路交通管理
      事件通知單、汽車駕照基本資料影本各一紙在卷可憑。又
      本件異議人上開違規行為係發生於九十七年十二月四日，
      自應適用修正後之道路交通管理處罰條例第六十八條規定
      。且修正後道路交通管理處罰條例第六十八條之規定，既
      將「吊扣」等字刪除，是依上開說明，異議人受吊扣駕駛
      執照處分時，自不得再吊扣其持有各級車類之駕駛執照，
      故原處分機關於作成吊扣駕駛執照處分時，應就行為人所
      應吊扣之駕駛執照種類予以限定，始符合依法行政原則。
      而異議人為本件違規行為時，係駕駛一般自用小貨車（屬
      普通小型車），揆諸前開說明，其依法所受之處分應為限
      制其駕駛普通小型車之權利，即應吊扣其小型車普通駕駛
      執照，自不能越級限制其駕駛職業大貨車之權利。
（三）另公路機關因汽車駕駛人取得高一級車類之駕駛資格者，
      應換發駕駛執照，並准其駕駛較低級車類之車輛，而已領
      有大貨車普通駕駛執照者，得駕駛小型車、輕型機器腳踏
      車，道路交通安全規則第六十一條第三款定有明文。而於
      現行實務上基於一人一照原則僅逐級核給汽車駕駛執照一
      張，致持有大貨車職業駕駛執照者，因駕駛普通小型車違
      規，而須吊扣小型車普通駕駛執照時，產生技術層面之困
      難，惟行政機關本應時時因應法令之變更，而精進其行政
      執行成效，斷不得因技術層面之困難，即置立法修正通過
      之條文不予遵守適用，甚或逾越比例原則，逕吊扣其持有
      各級車類之駕駛執照，侵害異議人之工作權，是此執行技
      術層面之問題，尚難據為原處分並無不當之理由，而苛求
      異議人容忍，併此敘明。
四、綜上所述，原處分機關未審酌及此，逕為裁罰，即難認為允
    當，從而，本件異議為有理由，原處分機關為此吊扣汽車駕
    照之處分已有違誤，自應由本院予以撤銷，並自為裁定如主
    文。
據上論斷，應依道路交通管理處罰條例第八十七條第二項，道路
交通案件處理辦法第二十條，裁定如主文。
中    華    民    國    98    年    2    月    11    日
                        交通法庭  法  官  郭書豪
上正本證明與原本無異。
如不服本裁定，應於送達後五日內，向本院提出抗告狀。
                                  書記官  陳美虹
中    華    民    國    98    年    2    月    11    日


司法院資訊處製作；財團法人民間司法改革基金會備份。
